臺灣基隆地方法院民事裁定
111年度抗字第28號
抗  告  人  胡美蓮  



相  對  人  彭振傳  

關  係  人  林秀如  

上列抗告人因與相對人間聲請准予拍賣抵押物事件，抗告人對於
中華民國111年8月8日本院司法事務官所為之111年度司拍字第25
號裁定提起抗告，本院第二審合議庭裁定如下：
    主  文
原裁定廢棄。
相對人所有如附表所示之不動產准予拍賣。
聲請費用新臺幣貳仟元及抗告費用新臺幣壹仟元均由相對人負擔
。
    理  由
一、抗告人於原審聲請意旨略以：
　　關係人林秀如（下稱林秀如）於民國110年8月6日，提供附
    表所示不動產（下稱系爭不動產），為抗告人設定擔保債權
    總金額新臺幣（下同）2,200,000元之抵押權（下稱系爭抵
    押權），藉以擔保「林秀如於110年8月4日就抗告人借款2,2
    00,000元之本金、利息與違約金債務」（下稱系爭債務），
    雙方約定清償期為110年9月3日；詎系爭債務清償期屆至迄
    今，林秀如概未依約清償，故抗告人乃聲請裁定准予拍賣抵
    押物即系爭不動產等語。
二、本院司法事務官審查結果，認系爭不動產業已信託登記為相
    對人彭振傳（下稱彭振傳）所有，而系爭抵押權則「非」信
    託前即已存在於系爭不動產之權利，與信託法第12條第1項
    但書所列情形不合，乃依信託法第12條第1項本文規定，以1
    11年度司拍字第25號裁定，駁回抗告人之本件聲請（下稱系
    爭裁定）。抗告人不服系爭裁定，於法定期間提起抗告，其
    抗告理由略以：系爭不動產先經林秀如為抗告人設定系爭抵
    押權，其後再由林秀如信託登記為彭振傳所有，故系爭抵押
    權乃「信託前即已存在於系爭不動產之權利」，基此，乃於
    法定期間提起本件抗告，求為廢棄系爭裁定，准抗告人拍賣
    系爭不動產等語。 　　
三、按抵押權人於債權已屆清償期而未受清償者，得聲請法院拍
    賣抵押物，就其賣得價金而受清償，民法第873條定有明文
    。次按不動產所有人於設定抵押權後，將不動產讓與他人，
    其抵押權不因此受影響，同法第867條亦有明定。故抵押債
    權屆期未受清償時，抵押物縱已移轉第三人所有，債權人仍
    得追及行使抵押權。再者，信託法第12條第1項前段雖規定
    ，「對信託財產不得強制執行」；然同法第12條第1項但書
    則係明白揭示，「基於信託前存在於該財產之權利、因處理
    信託事務所生之權利或其他法律另有規定者」，不在前開「
    不得強制執行」之列。　　
四、經查：  　　
  ㈠抗告人主張林秀如以系爭不動產為抗告人設定系爭抵押權，
    藉以擔保業已發生並且存在之系爭債務，後系爭債務之清償
    期屆至，林秀如卻未依約清償等情，業據抗告人提出他項權
    利證明書、抵押權設定契約書、借款契約書、借據、系爭不
    動產登記第一類謄本等件為證；而本院司法事務官函詢林秀
    如之結果，亦未見林秀如具狀提出相反歧見。是自形式而為
    審查，本院首應肯認系爭抵押權登記之時，林秀如就抗告人
    所負系爭債務即已存在，且迄已屆期仍未清償。
  ㈡系爭不動產於110年8月6日，完竣系爭抵押權之設定登記，並
    於「同日」完竣信託登記，而成為彭振傳之信託財產。此固
    有抗告人提出之系爭不動產登記第一類謄本在卷可稽。惟因
    抗告人所執他項權利證明書與抵押權設定契約書，均已明載
    系爭抵押權之「設定義務人」為「林秀如」（而非「彭振傳
    」），是自客觀以言，系爭抵押權顯為「林秀如於信託登記
    以前，先為抗告人所設定之擔保物權」無疑；蓋林秀如若先
    將系爭不動產信託登記為彭振傳所有，林秀如即失管理、處
    分系爭不動產之權限，遑論再以系爭不動產為抗告人辦理系
    爭抵押權之設定登記（簡言之，系爭不動產倘若先信託登記
    為彭振傳所有，則得以系爭不動產辦理系爭抵押權登記之人
    ，當然僅止於「受託管理、處分該信託財產之受託人彭振傳
    」【即應以彭振傳為設定義務人】，而「非」已將系爭不動
    產託由彭振傳管理、處分之委託人林秀如）。是系爭抵押權
    之設定登記與系爭不動產之信託登記雖於「同日」辦理完竣
    ，然觀諸系爭抵押權所據以登載之「設定義務人」，仍可明
    確推知系爭抵押權乃「『信託前』即已由林秀如設定而存在於
    信託財產（即系爭不動產）之權利」，依信託法第12條第1
    項但書規定，系爭抵押權原即不在「不得強制執行」之列；
    兼之本院司法事務官函詢林秀如、彭振傳之結果，亦未見林
    秀如、彭振傳具狀提出相反主張，則抗告人承前㈠所述事實
    （系爭抵押權登記之時，系爭債務即已存在，且迄已屆期仍
    未清償），主張系爭不動產嗣雖信託登記為彭振傳所有，然
    其仍得追及行使系爭抵押權，乃聲請本院裁定准予拍賣抵押
    物即系爭不動產等語，即與民法第873條、第867條以及信託
    法第12條第1項但書等規定相符，應予准許。
  ㈢基上，本院司法事務官誤認系爭抵押權並「非」信託前即已
    存在於系爭不動產之權利，乃以系爭裁定否准抗告人本件拍
    賣抵押物之聲請，尚有未洽；抗告人提起抗告，求為廢棄系
    爭裁定並裁定准許拍賣抵押物即系爭不動產，為有理由，應
    予准許。爰裁定如主文第一項、第二項之所示。
五、據上論結，本件抗告為有理由，依非訟事件法第46條、第21
    條第2項，民事訴訟法第495條之1第1項、第492條、第78條
    ，裁定如主文。
中　　華　　民　　國　　111 　年　　8 　　月　　31　　日
                  民事庭審判長法  官   黃梅淑      
                              法  官   周裕暐
                              法  官   王慧惠
以上正本係照原本作成。　　　　　　　　　　　　　　　
本裁定除以適用法規顯有錯誤為理由，不得再抗告。
如提起再抗告，應於收受送達後10日內，委任律師或具有律師資
格之人為代理人（委任有律師資格者，另應附具律師資格證書及
釋明委任人與受任人間有民事訴訟法第466條之1第1項但書或第2
項所定關係之釋明文書影本），向本院提出再抗告狀，並繳納再
抗告費新臺幣1,000元。
中　　華　　民　　國　　111 　年　　8 　　月　　31　　日
                              書記官   姚安儒
【附表】
土地標示：                土   地   坐   落     面積 （平方公尺） 權利範圍 編號 縣 市 鄉鎮市區 段 地號   ❶ 基隆市 中正區 長潭段 975-4 949 10000分之436 

建物標示：         編號   建號 基地坐落  建築式樣主要建築材料及房屋層數 建築面積 （平方公尺）    權利範圍   建物門牌  樓層面積 合計 附屬建物主要建築材料及用途  ❶ 1677 基隆市○○區○○段00000地號 住家用、 鋼筋混凝土造、 4層 1層：102.33 合計：102.33 平台：10.66 全部   基隆市○○區○○街000巷00號